【裁判字號】    98,台上,7984
【裁判日期】    981231
【裁判案由】    違反廢棄物清理法
【裁判全文】
最高法院刑事判決            九十八年度台上字第七九八四號
上  訴  人  甲○○原名洪水生.
上列上訴人因違反廢棄物清理法案件，不服台灣高等法院中華民
國九十八年十月二十三日第二審更審判決（九十八年度重上更(二)
字第一一四號，起訴案號：台灣新竹地方法院檢察署九十二年度
偵字第三二二八號），提起上訴，本院判決如下：
    主  文
上訴駁回。
    理  由
按刑事訴訟法第三百七十七條規定：上訴於第三審法院，非以判
決違背法令為理由，不得為之。是提起第三審上訴，應以原判決
違背法令為理由，係屬法定要件。如果上訴理由書狀並未依據卷
內訴訟資料，具體指摘原判決不適用何種法則或如何適用不當，
或所指摘原判決違法情事，顯與法律規定得為第三審上訴理由之
違法情形，不相適合時，均應認其上訴為違背法律上之程式，予
以駁回。本件原審經審理結果，認為上訴人甲○○（原名洪水生
，民國九十一年一月九日改名）夥同另案起訴之朱兆結（九十六
年七月十日改名為朱家宏）、陳德旺、張新龍、朱泳晴（原名朱
雲嬌）等人（均經原審另案判處罪刑）共同在新竹縣竹東鎮員崠
里一鄰一號經營「億瑄砂石場」，在他人所有土地盜採土石加工
販賣，並至遲自九十年七月三十日起，將挖取土石後所形成之坑
洞，供不特定不詳卡車司機傾倒建築廢棄物回填，違法從事廢棄
物處理，以為牟利，均犯行明確，因而撤銷第一審關於上訴人部
分之科刑判決，於為刑法新舊比較後，改判依修正前刑法連續犯
以一罪論及依修正前刑法牽連犯從一重論上訴人以共同連續未依
廢棄物清理法規定領有廢棄物處理許可文件，從事廢棄物處理罪
，處有期徒刑一年八月，併科罰金新台幣五十萬元，並諭知罰金
如易服勞役折算之標準，及為相關沒收之宣告。已詳敘其調查、
取捨證據之結果及憑以認定犯罪事實之心證理由。並就上訴人否
認犯行之供詞及其所辯各語認非可採，予以論述及指駁。從形式
上觀察，原判決關於廢棄物清理法部分尚無足以影響判決結果之
違背法令情形存在。上訴意旨（關於廢棄物清理法部分）略稱：
(1)證人林蘭杏、林俊雄於法務部調查局新竹縣調查站（下稱調查
站）偵詢時之供詞，為被告以外之人於審判外之陳述，無證據能
力，原審仍予採取，而捨其等於審判中之證詞，有違證據法則。
(2)原判決所引用徐賢正、巫仁忠之證詞及扣案土方存根聯等，至
多僅能證明九十一年間發生之事，其據以認定上訴人「至遲自九
十年七月三十日起」有違反廢棄物清理法之情事，有理由矛盾之
違法。(3)上訴人供述腳傷出院後，僅回砂石場領薪水，未參與工
作，此有黃玉硯（上訴人之配偶）、陳明賢之證詞可稽；上訴人
且於第一審供述在調查站及偵查中所供出院後繼續工作，並非實
在，原判決無視醫師張高榮之證詞，徒憑推測擬制，逕認上訴人
腳傷出院後，仍可拄拐杖輔助行走，至砂石場工作等情，有理由
不備、理由矛盾之違法等語。惟查：採證認事、取捨證據及證據
證明力之判斷，乃事實審法院之職權，苟其採證認事之論斷無違
證據法則，即不容任意指為違法。原判決認定上訴人有自九十年
七月三十日起，為違反廢棄物清理法之犯行，除以上訴人夥同朱
兆結等人合資經營上揭砂石場，為上訴人所供承外，並敘明：(1)
如原判決附表三、附圖二（即起訴書所附之新竹縣竹東地政事務
所九十一年四月十六日複丈之複丈成果圖）所示Ｂ、Ｄ區挖取土
石後所形成之坑洞，供不特定不詳卡車司機傾倒廢土、磚塊、垃
圾、鐵絲、鐵管、破布、石頭等廢棄物之情，經新竹縣竹東鎮公
所、新竹縣政府環境保護局先後至現場勘查屬實，有新竹縣竹東
鎮公所九十年八月三日九十竹鎮清字第一四四六七號函檢附違反
廢棄物清理法案件處分通知單（記載違反時間：九十年七月三十
日），及新竹縣政府環境保護局九十年九月四日（九十）環廢字
第一五一二七號函檢附「億瑄砂石場」因違反廢棄物清理法案件
之處分書（編號000003號）、新竹縣政府環境保護局稽查工作紀
錄表（九十年八月十六日查獲在沉澱池內回填廢棄物）在卷可稽
，足認現場至遲自九十年七月三十日起，即提供上址形成之坑洞
供傾倒回填廢棄物。(2)上訴人於偵查中供承：「我是（九十年）
十月中之後到十二月十三日接陳德旺管理的位置，是協助機器維
修，管理機器維修部分……。九十年十月底左右出院後，有返回
億瑄砂石場從事維修機器工作……」等語，其嗣後陳稱：伊於九
十年六月十日在砂石場工作受有左足壓碎傷併三、四、五趾開放
性骨折之傷害等語，並提出診斷證明書證明其於九十年六月十日
至七月二十八日住院，九十年八月一日、八日及九月五日門診治
療，九十年九月十日至十四日、十一月七日至十日住院，九十年
十一月十四、二十一日門診治療等情，其配偶黃玉硯到庭亦證稱
：上訴人受傷出院後至「億瑄砂石場」係要催討薪水、補償金、
住院費用，並未再到該砂石場工作云云，俱與上訴人前供不符，
不足採信。另證人即長庚醫院醫師張高榮於原審證述略稱：上訴
人受左腳掌壓碎傷，會造成腳掌難以施力，於復原期間，行動先
靠拐杖，慢慢著力，再正常的行走，依醫師立場，應該在家休養
云云，然上訴人於腳傷治療出院後，仍得以拐杖輔助行走，非無
可能前往砂石場接手陳德旺遺留之管理工作，且上訴人於受傷後
確有返砂石場吃飯、領薪等情，已據於原審到庭作證之陳明賢（
證述：上訴人受傷後曾回來領取薪資）、林俊雄（證述：伊知上
訴人是股東，上訴人住院回來後，大概一個月每天與伊相處，且
領薪時都在場）、蕭隆增（證述：上訴人受傷後有來吃飯）證述
在卷，是張高榮所述亦難為上訴人有利之證明。俱經說明審認、
論駁綦詳，其推理論斷衡諸經驗及論理等證據法則皆無違背，即
不容指為違法。至原判決引用證人徐賢正、巫仁忠於調查站之供
述（即其等分別於九十一年三月間載運建築廢棄物磚塊等至上址
，以供回填之用，為調查人員查獲）等資料，要為證明上址違法
處理廢棄物之時間延續至該查獲日而已，自非對上訴人犯罪時間
之認定（依原判決之認定，係迄九十年十二月十三日退股時止）
有何違誤。又「被告以外之人於審判外之言詞或書面陳述，除法
律有規定外，不得作為證據。」「被告以外之人於檢察事務官、
司法警察官或司法警察調查中所為之陳述，與審判中不符時，其
先前之陳述具有較可信之特別情況，且為證明犯罪事實存否所必
要者，得為證據。」刑事訴訟法第一百五十九條第一項、第一百
五十九條之二分別定有明文。依此規定，被告以外之人於檢察事
務官、司法警察官或司法警察調查中所為之供述，原屬該等之人
於審判外之言詞或書面陳述，於有前揭第一百五十九條之二或其
他法律例外規定之情形，始得採為證據。上訴人及其選任辯護人
於原審已就另案起訴之林蘭杏、林俊雄於調查站之證詞（供述有
以廢棄物回填坑洞之情形），屬被告以外之人於審判外之陳述，
主張其依法無證據能力。原判決未明各該陳述有何前開規定之
例外情形，即併採為論罪依據，縱有未合；然依原判決之論斷，
其採用上揭其他證據資料，亦足認定上訴人有違反廢棄物清理法
之犯行。是除去林蘭杏、林俊雄上開調查時之供詞，綜合其餘證
據，仍應為同一事實之認定，顯然於判決無影響，自不得資為適
法之第三審上訴理由。經核上訴意旨，係置原判決所為明白論斷
於不顧，仍持已為原判決指駁之陳詞，專憑己意再事爭辯，或任
意指摘原判決違法，難認已符合首揭法定之第三審上訴要件。本
件關於違反廢棄物清理法部分之上訴違背法律上之程式，應予駁
回。上訴人所犯刑法第三百二十一條第一項第四款之結夥三人以
上竊盜罪部分，核屬刑事訴訟法第三百七十六條第二款之案件，
依同條規定，經第二審判決者，不得上訴於第三審法院。本件違
反廢棄物清理法之重罪部分上訴既不合法，無從為實體之判決，
其牽連之輕罪即加重竊盜部分亦無從適用審判不可分原則，併為
實體上審判，亦應從程式上予以駁回。
據上論結，應依刑事訴訟法第三百九十五條前段，判決如主文。
中    華    民    國  九十八  年   十二   月  三十一  日
                      最高法院刑事第九庭
                          審判長法官  邵  燕  玲
                                法官  李  伯  道
                                法官  孫  增  同
                                法官  李  英  勇
                                法官  林  勤  純
      本件正本證明與原本無異
                                      書  記  官
中    華    民    國  九十九  年   一    月    五    日
                                                Ａ

司法院資訊處製作；財團法人民間司法改革基金會備份。
